臺灣臺南地方法院刑事判決　　　　　　　94年度交訴字第22號
公　訴　人　臺灣台南地方法院檢察署檢察官
被　　　告　乙○○　男　25歲.
上列被告因公共危險案件，經檢察官提起公訴（94年度偵字第
687號），本院判決如下：
    主  文
乙○○服用酒類，不能安全駕駛動力交通工具而駕駛，處有期徒
刑肆月；又駕駛動力交通工具肇事，致人傷而逃逸，處有期徒刑
捌月。應執行有期徒刑拾壹月。
    事  實
一、乙○○於民國九十三年十月二十七日晚間九時三十分許起至
    十一時十五分許止，在台南縣新市鄉○○路「最愛檳榔攤」
    飲用啤酒三、四瓶後，業已達於不能安全駕駛動力交通工具
    之程度，竟仍自該處駕駛車牌號碼五六二三—ＧＥ號自用小
    客車，沿台南縣山上鄉○○○○○道由南往北方向行駛。嗣
    於同日晚間十一時二十五分許，行經上開路段南洲村南洲四
    十一號北側前時，因酒後操控能力變差而行車不穩，且因疏
    於注意車前狀況，以致不慎自後追撞同向在前由丙○○所騎
    乘之車牌號碼Ｊ六八—七七０號重型機車，並造成丙○○人
    、車倒地，受有左側肱骨骨折、臉部撕裂傷等傷害（過失傷
    害部分未據告訴）。詎乙○○駕車肇事並致丙○○受傷後，
    竟未採取任何救護措施或報警前來處理，隨即另行起意，逕
    行駕車逃離現場。嗣經警據報處理後，始循線於翌（二十八
    ）日上午一時許在乙○○之住處查獲乙○○，並於同日一時
    十三分許於台南縣警察局新化分局山上分駐所測得乙○○之
    吐氣所含酒精濃度仍高達每公升０‧八八毫克（MG/L），而
    查悉上情。
二、案經台南縣警察局新化分局報告台灣台南地方法院檢察署檢
    察官偵查起訴。
    理  由
一、訊據被告乙○○固不否認於右揭時間飲用酒類，業已達不能
    安全駕駛動力交通工具之程度後，仍駕駛車牌號碼五六二三
    —ＧＥ號自用小客車行經肇事地點之事實，惟矢口否認有何
    肇事逃逸犯行，辯稱：伊因喝醉酒，不知與被害人丙○○所
    騎乘之重型機車發生追撞，伊並非故意於肇事後逃逸云云。
    經查：
（一）關於被訴刑法第一百八十五條之三之酒後駕車罪部分：
    １被告於前述時間飲用酒類，並已達不能安全駕駛動力交通
      工具之程度，仍駕駛上開自用小客車在道路上行駛之事實
      ，業據被告於警詢、偵訊及本院調查、審理時供承不諱。
      而被告為警測得之吐氣所含酒精濃度為每公升０‧八八毫
      克乙節，亦有酒精濃度測試單一紙在卷可稽（詳警卷第十
      七頁），此部分之事實堪信為真。
    ２次按刑法第一百八十五條之三所稱服用酒類或其他相類之
      物，不能安全駕駛動力交通工具之公共危險條款，係屬抽
      象危險犯之規定，此種抽象危險係伴隨飲酒過量之行為而
      當然成立。亦即只需客觀上有此種行為出現，危險即視為
      存在，其是否果真肇事，均不影響公共危險罪責之成立；
      若其果真駕車肇禍，其不能安全駕駛動力交通工具之情形
      ，則更不待言。另參考德、美等國之認定標準，對於酒精
      濃度呼氣已達每公升零點八五毫克，或血液濃度達百分之
      零點一七以上者，其肇事率為一般正常人之五十倍，均認
      為已達「不能安全駕駛」之程度，此亦有中央警察大學交
      通學系暨交通管理研究所教授蔡中志之研究報告一紙附本
      院卷可憑。
    ３查本件被告對於其在上述時、地，酒後駕車一事供認屬實
      ，且其肇事後之吐氣酒精濃度，經測試結果仍高達每公升
      ０‧八八毫克，參照前述說明，被告飲酒後顯已達於不能
      安全駕駛動力交通工具之程度。況被告後來更因不能安全
      駕駛之行為，而不慎自後追撞被害人丙○○所騎乘之重型
      機車，並造成被害人受傷之結果，此部分據被告自承在卷
      ，並有道路交通事故現場圖暨報告表計三紙、財團法人奇
      美醫院所出具之診斷證明書一紙及事故現場蒐證照片四十
      幀附卷可憑，顯見被告飲酒後駕駛自用小客車時，確已處
      於不能安全駕駛之狀態。故被告於上開時、地有酒後駕車
      之公共危險犯行，應無疑問。
（二）關於被訴刑法第一百八十五條之四駕駛動力交通工具肇事
      ，致人受傷而逃逸部分：
    １按刑法第一百八十五條之四之肇事致人死傷逃逸罪，係以
      處罰肇事後逃逸之駕駛人為目的，俾促使駕駛人於肇事後
      能對被害人即時救護，以減少死傷。是該罪之成立，只以
      行為人有駕駛動力交通工具肇事，致人死傷而逃逸，且行
      為人亦知悉肇事之事實為已足，至行為人是否知悉或確認
      有人死傷，則非所問，此迭據最高法院解釋明確。
    ２查本件觀諸卷附現場蒐證照片所示，被告所駕駛之前開自
      用小客車擋風玻璃、引擎蓋及前保險桿均破裂、凹損，而
      被害人所騎乘之重型機車車後全毀損，另經採證被告所駕
      駛之自用小客車上擋風玻璃上之肉屑，經核亦與被害人之
      ＤＮＡ型別相符，此亦有內政部警政署刑事警察局鑑驗書
      一紙附偵查卷可佐，顯見本件車禍係被害人所有機車遭被
      告自後嚴重追撞後車尾，被害人彈至被告所駕駛之自用小
      客車之擋風玻璃後跌落路旁，則由當日被告所駕車輛碰撞
      部位既在前車頭，且被害人經撞擊彈至擋風玻璃後，並造
      成擋風玻璃有三分之二以上之面積有不規則形狀之典型軟
      物體碰撞凹損等情觀之，被告對於發生在其視線前方之事
      故，焉有不知之理？
    ３次按行為人飲酒後如其呼氣酒精濃度達於每公升０‧八五
      毫克時，即有噁心、步履蹣跚之中毒症狀，此有前開蔡中
      志教授之研究報告一紙可佐。查被告遭警查獲後所測得之
      呼氣酒精濃度係每公升０‧八八毫克，揆諸前開說明，被
      告於肇事當時尚未達於意識不清之程度，且被告於偵訊時
      亦自稱：「（問：開車前是否有點醉意？）稍微有點醉意
      」等語（詳偵卷第八頁），再參以被告當時尚能由台南縣
      新市鄉駕駛車輛至台南縣山上鄉，二處相距甚遠，顯見其
      仍有相當之認知能力，自難認被告確實不知其駕車肇事之
      情。況被告於警、偵訊時均自稱：知道有撞到東西等語（
      詳警卷第七頁、第八頁及偵卷第八頁），卻始終未下車查
      看是否有人受傷，更難謂其無肇事逃逸之故意，是被告上
      開所辯，殊不足採。此外，復有前開被害人之財團法人奇
      美醫院診斷證明書一紙、道路交通事故現場圖暨報告表計
      三紙及事故現場蒐證照片四十幀等附卷可參。被告以前揭
      情詞置辯，要係卸責之詞，並不可採。
    ３綜上所述，本件被告於事發後已明知肇事致告訴人受傷，
      未即對被害人採取救護或其他必要措施並報警處理即行駕
      車離去之事證明確，被告此部分之犯行堪以認定，應依法
      論科。
二、核被告乙○○所為，係犯刑法第一百八十五條之三酒後駕車
    罪及同法第一百八十五條之四之駕車肇事逃逸罪。另被告所
    犯上開二罪間，犯意不同，行為互殊，故應予以分別論罪，
    併合處罰。爰審酌被告犯罪之動機、目的，其生活狀況，本
    件犯罪所生之危險、損害，以及被告酒後駕駛車輛於道路上
    行駛，不僅嚴重危害往來之交通安全，且其經警查獲時所測
    得之吐氣所含酒精濃度，仍高達每公升０‧八八毫克（MG/L
    ），另其駕車肇事並致被害人丙○○受傷後，不僅未採取任
    何救護措施，且未報警前來處理，便隨即逃離現場，足見其
    惡性非輕，於肇事後迄今尚未與被害人達成民事和解，復於
    本院調查、審理中飾詞卸責等一切情狀，分別量處如主文所
    示之刑，並定應執行之刑，以資懲儆。
據上論斷，應依刑事訴訟法第二百九十九條第一項前段，刑法第
一百八十五條之三、第一百八十五條之四、第五十一條第五款，
判決如主文。
本案經檢察官甲○○到庭執行職務。
中　　華　　民　　國　　94　　年　　5 　　月　　12　　日
                  交通法庭  審判長法  官  陳振謙
                                  法  官  卓穎毓
                                  法  官  鄭燕璘
以上正本證明與原本無異。
如不服本判決，應於判決送達後十日內向本院提出上訴狀（應附
繕本）。
                                  書記官  陳金堂
中　　華　　民　　國　　94　　年　　5 　　月　　12　　日
附錄本案論罪科刑法條全文：
刑法第一百八十五條之三：
服用毒品、麻醉藥品、酒類或其他相類之物，不能安全駕駛動力
交通工具而駕駛者，處一年以下有期徒刑、拘役或三萬元以下罰
金。
刑法第一百八十五條之四：
駕駛動力交通工具肇事，致人死傷而逃逸者，處六月以上五年以
下有期徒刑。
